臺灣臺中地方法院民事判決
111年度簡上字第254號
上  訴  人  蔡永明  


被  上訴人  詹棠云  
訴訟代理人  黃雅琪  
            林睿清  
上列當事人間請求損害賠償事件，上訴人對於中華民國111年4月
7日本院111年度中簡字第178號第一審判決提起上訴，本院於111
年10月28日言詞辯論終結，判決如下：
    主    文
上訴駁回。
第二審訴訟費用由上訴人負擔。   
    事實及理由
一、上訴人主張：上訴人於民國109年7月4日凌晨2時40分許，騎
    乘車牌號碼000-0000號普通重型機車（下稱系爭機車），於
    行經臺中市○○區○○路0段000號前時，斯時為夜間，道路邊緣
    陰暗，上訴人機車時速40公里，無法注意到陰暗處，略偏離
    中心行駛，但始終行駛於機車專用道白線內，適有被上訴人
    將其所有、車牌號碼000-0000號自小客車（下稱被上訴人車
    輛）緊靠白線（靠近機車專用道）超出路面緣石60公分，停
    放路邊，未緊靠緣石停放，又未擺放三角錐、警示燈等，侵
    害上訴人路權，違反道路交通安全規則第112條第2項，汽車
    停車時應依車輛順行方向緊靠道路邊緣，其前後輪胎外側距
    離緣石或路面邊緣不得逾40公分之規定，致上訴人駕駛系爭
    機車至被上訴人車輛旁邊時，因寬度與速度已無法閃避，系
    爭機車把手勾被上訴人車輛左後側燈處，系爭機車急速向右
    ，腳踏板撞擊被上訴人車輛之左後車輪，系爭車輛彈飛受損
    ，上訴人亦因此受有右側前臂撕裂傷，約7公分長、右側手
    肘擦傷、右側前胸壁挫傷、左側及右側腕部挫傷併擦傷、右
    側膝及踝挫傷併擦傷，被上訴人車輛則是左後側受損。系爭
    車輛違反規定違規停車，有應注意而未注意停車位置之責，
    被上訴人應負擔七成之肇事責任。上訴人因本次車禍事故受
    有損害包括輛修復費用新臺幣（下同）1萬7,870元、事故鑑
    定費用3千元、醫療費用1萬1,280元、交通費用1,900元、工
    作及勞動工時損失7萬8,160元、精神慰撫金3萬元、影響日
    常生活不適、疼痛之補償3萬1,500元，以上合計17萬3,710
    元（計算式：17870+3000+11280+1900+78160+30000+31500=
    173710）。起訴聲明求為判決：被上訴人應給付上訴人17萬
    3,710元。
二、被上訴人抗辯：依臺中市車輛行車事故鑑定委員會中市車鑑
    0000000號鑑定意見書，及臺灣高等檢察署臺中檢察分署110
    年度上聲議字第1124號處分書駁回再議聲請，均認定係上訴
    人未注意車前狀況適採安全措施，被上訴人無肇事因素，被
    上訴人係路邊停車於白線之內，並未超出白線，故未侵占到
    上訴人之路權，被上訴人就本件車禍事故並無肇事責任等語
    ，資為抗辯。
三、原審判決斟酌兩造之攻擊防禦方法後，為上訴人敗訴之判決
    。上訴人不服提起上訴，上訴聲明求為判決：1.原判決廢棄
    、2.被上訴人應給付上訴人17萬3,710元。被上訴人則答辯
    聲明求為判決駁回上訴。
四、兩造爭執與不爭執事項(見本院簡上卷第65至66頁)：
（一）兩造不爭之事實：
　　1.上訴人於109年7月4日凌晨2時40分許，騎乘普通重型機車
      ，於行經臺中市○○區○○路0段000號前時，適有被上訴人車
      輛緊靠白線（靠近機車專用道）超出路面緣石60公分（見
      本院中簡卷第49頁）停放路邊。上訴人機車與被上訴人車
      輛發生擦撞，上訴人亦因此受有右側前臂撕裂傷，約7公
      分長、右側手肘擦傷、右側前胸壁挫傷、右側腕部挫傷併
      擦傷、左側腕部挫傷併擦傷、右側膝及踝部挫傷併擦傷（
      見本院中簡卷第75頁）。
    2.上訴人因本次車禍事故受有損害包括事故鑑定費用3千元
      （見本院中簡卷第87頁）、交通費用1,900元（即半夜急
      診後之計程車車資400元、109年7月4日至109年7月17日至
      清泉醫院門診共6次，及中醫門診共9次，因商須借他人汽
      車，油費補貼及停車費共計1,500元）。另外，如要計算
      上訴人時薪，以每小時160元計算。　　　
（二）本件爭點：　　
　　1.上訴人主張其騎乘機車始終行駛於機車專用道白線內；被
      上訴人否認，上訴人是否已盡舉證之責？
    2.上訴人主張被上訴人車輛緊靠車位格白線（靠近機車專用
      道）超出路面邊緣60公分停放路邊，且應擺放三角錐、警
      示燈等，侵害上訴人路權；被上訴人否認，上訴人是否已
      盡舉證之責？
    3.上訴人主張斯時為夜間，道路邊緣陰暗，上訴人機車以時
      速40公里，無法注意到陰暗處，略偏離中心行駛，仍應認
      有路權，為被上訴人未依規定緊靠緣石停放，侵害上訴人
      路權；被上訴人否認，上訴人是否已盡舉證之責？
    4.上訴人請求之費用中就車輛修復費用1萬7,870元（見本院中簡卷第55頁）、醫療費用1萬1,280元（見本院中簡卷第89、91頁）、工作及勞動工時損失7萬8,160元、精神慰撫金6萬1,500元，經被上訴人否認，上訴人是否已盡舉證責任？　
五、本院之判斷：
（一）上訴人主張其於109年7月4日凌晨2時40分許，騎乘普通重
      型機車，於行經臺中市○○區○○路0段000號前時，適有被上
      訴人車輛緊靠白線（靠近機車專用道）超出路面緣石60公
      分（見本院中簡卷第49頁）停放路邊。上訴人機車與被上
      訴人車輛發生擦撞，上訴人亦因此受有右側前臂撕裂傷，
      約7公分長、右側手肘擦傷、右側前胸壁挫傷、右側腕部
      挫傷併擦傷、左側腕部挫傷併擦傷、右側膝及踝部挫傷併
      擦傷等事實，為被上訴人所不爭執（見本院簡上卷第65頁
      ），爰堪予認定。
（二）就爭點一部分，上訴人主張其騎乘機車始終行駛於機車專
      用道白線內等語。惟查，依卷內照片，被上訴人之車輛係
      緊靠著路面邊線停車，全車均在路面邊線外，且未壓線，
      有現場照片在卷足憑（見原審卷第35、37、41頁），是上
      訴人所主張始終行駛於機車專用道白線內，依兩造車輛擦
      撞後，上訴人斜向路中間摔倒之情形（見原審卷第73頁，
      道路交通現場圖），上訴人至多是所騎乘機車之輪胎行駛
      於機車專用道白線內，至於機車之車身，則必然超出白線
      ，否則不可能與緊靠著路面邊線停車，全車均在路面邊線
      外，且未壓線之被上訴人車輛發生擦撞。是上訴人主張其
      騎乘機車始終行駛於機車專用道白線內應非事實，尚不可
      採。
（三）就爭點二部分，上訴人主張被上訴人車輛緊靠車位格白線
      （靠近機車專用道）超出路面邊緣60公分停放路邊，且應
      擺放三角錐、警示燈等，侵害上訴人路權等語。然機車行
      駛之車道，應依標誌或標線之規定行駛，除起駛、準備停
      車或臨時停車外，不得駛出路面邊線，道路交通安全規則
      第99條第1項第5款定有明文。查，本件被上訴人之車輛係
      停放於路面邊線外，未劃黃線或紅線之路邊，屬得停放車
      輛處，查無規定上訴人尚需擺放三角錐、警示燈等義務。
      而本件車禍之發生實係上訴人騎乘機車於非起駛、準備停
      車或臨時停車之狀態下，未依機車專用道之標線行駛，至
      少有車身駛出路面邊線擦撞停於路面邊線外之被上訴人汽
      車之情形。至於道路交通安全規則第112條第2項所規定：
      「汽車停車時應依車輛順行方向緊靠道路邊緣，其前後輪
      胎外側距離緣石或路面邊緣不得逾40公分。」係被上訴人
      停車是否另有違規情形之問題，非必然被上訴人停車另有
      違規即等同於被上訴人就上訴人之車禍發生有過失。而就
      本件之情形，已有明顯之路面邊線，且被上訴人之車輛已
      全然停放在路面邊線之外，並未占用上訴人機車專用道之
      路權，是被上訴人停車即便另有違反上揭道路交通安全規
      則第112條第2項所規定之情形，亦不影響上訴人之路權，
      就本件車禍之發生並無過失之認定。基上，本件車禍之發
      生，實係上訴人未依規定行駛造成，被上訴人之停車並未
      侵占上訴人路權，就本件車禍之發生，並無過失，此部分
      臺中市車輛行車事故鑑定委員會中市車鑑0000000案鑑定
      意見書亦同此見解（見原審卷第83至85頁）。
（四）上訴人另主張斯時為夜間，道路邊緣陰暗，上訴人機車以
      時速40公里，無法注意到陰暗處，略偏離中心行駛，仍應
      認有路權，為被上訴人未依規定緊靠緣石停放，侵害上訴
      人路權等語。惟依上訴人所述斯時為夜間，道路邊緣陰暗
      ，則上訴人更應減速小心駕駛，以控制機車，使全機車行
      駛於機車專用道內，並依規定注意車前狀態，上訴人略偏
      離中心行駛，只要車身均在機車專用道內，自有路權，惟
      依上揭（一）所認定，上訴人事實上至少機車之車身業已
      超出路面邊線，就超出部分，自無路權可言，不因被上訴
      人停車有無依規定緊靠緣石而影響，上訴人此部分主張，
      仍無可採。又被上訴人就本件車禍之發生既無過失，上訴
      人請求被上訴人損害賠償之金額即均無可採。
六、綜上所述，被上訴人就本件車禍之發生，並無過失，上訴人
    依侵權行為之法律關係請求被上訴人應給付上訴人17萬3,71
    0元，為無理由，不應准許，原審判決上訴人敗訴，並無違
    誤。上訴意旨指摘原判決不當，求予廢棄改判，為無理由，
    應予駁回其上訴。
七、本件事證已臻明確，兩造其餘主張、攻擊防禦方法與舉證，
    經審酌後與判決結果核無影響，自不用逐一論述，附此敘明
    。
八、據上論結，本件上訴為無理由，依民事訴訟法第436條之1第
    3項、第449條第1項、第78條，判決如主文。　
中　　華　　民　　國　　111 　年　　11　　月　　18　　日
          　　　  民事第一庭    審判長法  官  許石慶
　　　　　　　　　
                                      法  官  江彥儀
　　　　　　　　　　　　　　　　　　　
　　　　　　　　　　　　　　　　　　　法  官  王詩銘
正本係照原本作成。
本件不得上訴。
中　　華　　民　　國　　111 　年　　11　　月　　18　　日
                                      書記官  林玟君